臺灣士林地方法院交通事件裁定　　　　　　　　　九十二年度交聲字第一○八三號
　　原處分機關　台北市交通事件裁決所
　　異議人　即
　　受處分　人　甲○○
右列受處分人因違反道路交通管理處罰條例案件，對於台北市交通事件裁決所於民國
九十二年十月二十九日所為之裁決 (北市裁三字第裁二二－ＡＢＺ二七一四七七號）
，聲明異議，本院裁定如左：
    主  文
異議駁回。
    理  由
一原處分意旨：異議人即受處分人甲○○於九十二年九月二十二日十九時十七分，駕
  駛ＣＦＵ─一三三號重型機車，沿台北市○○路由南往北方向行駛，於行經忠誠路
  與天母東路之交岔路口欲左轉至天母東路時，不依「機車兩段式左轉」之標誌指示
  為兩段式左轉，而逕行左轉入天母東路，因認異議人違反道路交通管理處罰條例第
  四十八條第二款之規定，爰依該規定及同條例第六十三條第一項第一款規定（裁決
  書漏引第一款），裁決罰鍰新台幣六百元，並記違規點數一點。
二異議意旨略以：台北市○○路上雖設有「機車依兩段式左轉」之標誌，惟該標誌因
  設置不當，遭安全島上之路樹遮住，且夜間照明不良，致異議人當天根本無法發現
  該處有此一標誌，異議人絕無違規之故意；另於異議人申訴時，台北市政府警察局
  士林分局覆以：台北市○○路佈設四線車道，其中內側二車道並繪有「禁行機車」
  字樣，為維機車安全故台北市政府交通管制工程處規劃左轉機車需以兩段式方式左
  轉行駛等語，然「禁行機車」字樣設置之目的在於將機車與汽車分道，並不得以道
  路上有「禁行機車」字樣之設置，而取代「機車依兩段式左轉」標誌，認異議人有
  故意違規之行為。裁決機關不查，逕以裁罰，自有不當，為此聲明異議。
三按機慢車兩段左轉標誌，用以告示左轉機器腳踏車或慢車駕駛人應遵照號誌指示，
  在號誌顯示允許直行時先行駛至右前方路口之左轉待轉區等待左轉，俟該方向號誌
  顯示允許直行後，再行續駛，以兩段方式完成左轉；另機器腳踏車行駛之車道及轉
  彎，應依標誌或標線之規定行駛，無標誌或標線者，同向三車道以上道路，均應以
  兩段方式進行左轉彎，此道路交通標誌標線號誌設置規則第六十五條、道路交通安
  全規則第九十九條第一項第三款分別定有明文。次按汽車駕駛人轉彎時，不依標誌
  、標線、號誌指示者，處二百元以上六百元以下罰鍰；汽車駕駛人有違反第四十八
  條規定之情形者，除依原條款處罰鍰外，並記違規點數一點，道路交通管理處罰條
  例第四十八條第二款、第六十三條第一項第一款亦有明文。
四再按人民違反法律上之義務而應受行政罰之行為，法律無特別規定時，雖不以出於
  故意為必要，仍須以過失為其責任條件。但應受行政罰之行為，僅須違反禁止規定
  或作為義務，而不以發生損害或危險為其要件者，推定為有過失，於行為人不能舉
  證證明自己無過失時，即應受處罰，司法院大法官釋字第二七五號解釋載有明文。
  而違反道路交通管理處罰條例第四十八條第二款規定之行為，僅係違反作為義務，
  並不以發生損害或危險為其要件，揆諸前開司法院大法官會議解釋，行為人只需違
  反該規定，即推定為有過失，倘行為人不能舉證證明自己無過失時，即應受處罰。
五查異議人就其於前開時、地，騎乘機車由台北市○○路左轉入天母東路時，有未依
  該路口所設兩段式左轉標誌之指示，為兩段式左轉，而逕行左轉之違規犯行，坦承
  不諱，惟以上詞為辯，經查異議人有上開違規行為，除據其自承外，並有台北市政
  府警察局舉發違反道路交通管理事件通知單在卷可參，而台北市○○路與天母東路
  之交岔路口設有機車兩段式左轉之標誌等情，復有本院九十二年十二月十九日勘驗
  筆錄及照片在卷可參，堪認異議人確有前開不依兩段式左轉標誌而逕行左轉之違規
  行為。再查上開路口機車兩段式左轉之標誌，係設在忠誠路上所設交通燈光號誌（
  上有五個燈號，各為紅燈、黃燈、綠燈左轉、綠燈直行、綠燈右轉）上方，於該兩
  段式左轉標誌左方之安全島上，設有路燈，該路燈上有三盞燈光，該兩段式左轉標
  誌距離安全島約有一部自小客車車寬之距離，而安全島上植有樹木等情，有本院前
  開勘驗筆錄及勘驗照片在卷可參。查前開路段之安全島上雖植有樹木，惟設置兩段
  式左轉標誌之位置，距安全島有約一部車寬之距離，是安全島上之樹木並不會擋到
  該標誌，不致妨害道路使用人看到該標誌，異議人辦稱：因安全島上之樹木致使無
  法看到兩段式左轉標誌云云，顯為卸責之詞，不足採信。再查本件違規時間為十九
  時十七分，雖係夜間，光線不若日間清晰，然異議人於忠誠路上燈光號誌為綠燈欲
  左轉時，該交通燈光號誌共計「綠燈左轉」、「綠燈直行」、「綠燈右轉」三個燈
  光亮起，而機車兩段式左轉之標誌即在三個燈光亮起之交通燈光號誌上，機車兩段
  式左轉號誌左方復有亮三盞燈光之路燈，再加上該道路二旁建築物之燈光，上揭光
  線均足使機車駕駛人能看到該機車兩段式左轉之標誌，是異議人只需稍加注意即可
  看見該標誌，異議人未加注意，自有過失。況台北市○○路單向有四線車道，揆諸
  前揭道路交通安全規則第九十九條第一項第三款之規定，機慢車駕駛人均應以兩段
  方式進行左轉彎，此為駕駛人所應遵守之交通規則，異議人自難以不知該規則而卸
  責。異議人雖提出其於夜間至前開路口拍攝之照片二幀，辯稱：有使用閃光燈時才
  可拍出機車兩段式左轉之標誌，未使用閃光燈則無法拍到該標誌，顯見機車駕駛人
  於夜間行經該路口無法看到機車兩段式左轉之標誌云云，然查人眼能見之夜景，於
  夜間未使用閃光燈拍攝，所能攝得畫面之能見度較人眼所見為差，此為使用照相機
  之人均知之事實，是自難以未使用閃光燈拍攝無法攝得上開路口所設之機車兩段式
  左轉標誌，即遽認人眼於夜間亦無法看到該標誌，是異議人所提之前揭照片，難執
  為對其有利之認定。
六綜上所述，異議人就本件違規行為，縱無故意，亦有過失，異議人亦未舉證證明其
  無過失，揆諸前開司法院大法官會議解釋即應受處罰。是原處分機關援引上開道路
  交通管理處罰條例之規定，審酌異議人違規具體情節，裁處罰鍰新台幣六百元，並
  記違規點數一點，並無不當。本件異議為無理由，應予駁回。
七據上論斷，應依道路交通案件處理辦法第十九條，裁定如主文。
中      華      民      國    九十三    年      一      月      十五    日
                                  臺灣士林地方法院交通法庭
                                      法  官  江  翠  萍
右正本證明與原本無異。
如不服本裁定應於送達後五日內向本院提出抗告狀。
                                      書記官  范  淑  芬
中      華      民      國    九十三    年      一      月      二十    日
